最高法院刑事判決
111年度台上字第5088號
上  訴  人  黃士瑋                     



選任辯護人  張智宏律師
            黃建誠律師
上  訴  人  吳奕寬                     



上列上訴人等因違反毒品危害防制條例等罪案件，不服臺灣高等
法院臺中分院中華民國111年8月18日第二審判決（111年度上訴
字第577號，起訴案號：臺灣苗栗地方檢察署109年度偵字第6098
、6341、6798、6799號），提起上訴，本院判決如下：
    主  文
上訴駁回。
    理  由
一、按刑事訴訟法第377條規定，上訴於第三審法院，非以判決
    違背法令為理由，不得為之。是提起第三審上訴，應以原判
    決違背法令為理由，係屬法定要件。如果上訴理由書狀並未
    依據卷內訴訟資料，具體指摘原判決不適用何種法則或如何
    適用不當，或所指摘原判決違法情事，顯與法律規定得為第
    三審上訴理由之違法情形，不相適合時，均應認其上訴為違
    背法律上之程式，予以駁回。
二、黃士瑋部分：
　㈠本件經原審審理結果，認上訴人黃士瑋有原判決附表（下稱
    附表）編號1至3所載犯行，乃撤銷第一審關於黃士瑋此部分
    不當之科刑判決，改判仍論處黃士瑋共同販賣第三級毒品罪
    刑（共4罪）及相關沒收追徵，已詳敘其調查、取捨證據之
    結果及憑以認定犯罪事實之得心證理由。從形式上觀察，並
    無足以影響判決結果之違法情形存在。
  ㈡黃士瑋上訴意旨略稱：
    ⑴原判決未就古○○、蘇○○（名字詳卷）是否係黃士瑋所稱毒
      品來源「劉勵瑋」之正犯或共犯予以調查，即逕以其等並
      非黃士瑋所稱之毒品來源，認定黃士瑋並無毒品危害防制
      條例第17條第1項規定之適用，有應於審判期日調查之證
      據而未予調查、理由不備及不適用法則或適用不當之違法
      。
    ⑵原審曾向臺灣苗栗地方檢察署（下稱苗栗地檢）函查蘇○○
      、古○○及吳○○（後1人名字詳卷，除各別記載姓名外，下
      稱蘇○○等3人）是否因黃士瑋之供述而查獲其等所涉毒品
      危害防制條例罪嫌，惟原審未待苗栗地檢或苗栗縣警察局
      苗栗分局（下稱苗栗分局）函覆，即為本案之判決，有應
      於審判期日調查證據而未予調查及判決理由不備之違法。
    ⑶原審未就黃士瑋主張其犯罪情節輕微、有顯可憫恕之情，
      並已指出證明方法為調查、辯論，即認定黃士瑋並無刑法
      第59條規定適用，有應於審判期日調查之證據而未予調查
      、理由不備及不適用法則或適用不當之違法。
  ㈢按毒品危害防制條例第17條第1項規定：「犯第4條至第8條、
    第10條或第11條之罪，供出毒品來源，因而查獲其他正犯或
    共犯者，減輕或免除其刑。」，所稱「供出毒品來源」，係
    指犯該條例所定各罪之人，供出其所犯上開各罪該次犯行之
    毒品來源而言。亦即其供出之毒品來源，必須與其被訴之各
    該違反毒品危害防制條例犯行間有直接關聯者；所謂「因而
    查獲其他正犯或共犯」，須偵查機關或偵查輔助機關因被告
    供出毒品來源，而知悉並據以確實查獲其人、其犯行者，始
    屬之。而法院非屬偵查犯罪之機關，故不論被告在司法警察
    （官）調查、檢察官偵查或法院審判中供出毒品來源，事實
    審法院僅須於言詞辯論終結前，調查被告之供出毒品來源行
    為，是否已因此使偵查機關查獲毒品來源之人及其事，而符
    合減免其刑之規定，以資審認。原判決已於理由內說明黃士
    瑋主張有供出「劉勵瑋」及蘇○○等3人為其毒品之上手，如
    何因無「劉勵瑋」被查獲或雖因黃士瑋供述而查獲蘇○○、古
    ○○涉犯毒品危害防制條例案件並經偵查起訴、判決，然與黃
    士瑋本案所涉販賣之毒品並無直接關聯，而與毒品危害防制
    條例第17條第1項規定不符，自無該減免其刑規定適用之理
    由（見原判決4、5頁），並無不合。又刑事訴訟法所稱依法
    應於審判期日調查之證據，係指與待證事實有重要關係，在
    客觀上顯有調查必要性之證據，得據以推翻原判決所確認之
    事實，而為不同之認定者而言，若僅為不影響待證事實有無
    之枝節性問題，或所證明之事項已臻明確，或就同一證據再
    度聲請調查，自均欠缺其調查之必要性，原審未依職權贅為
    無益之調查，並無違法之可言。原審雖於民國111年5月24日
    函請苗栗地檢查明蘇○○等3人所涉毒品案件，是否因黃士瑋
    、吳奕寬之供述而查獲？經苗栗地檢函轉苗栗分局查明回覆
    ，有上開函文存卷可稽（見原審卷第193、273頁）。惟蘇○○
    等3人所涉前揭販賣毒品案件，其等販賣之對象，依苗栗分
    局刑事案件報告書、苗栗地檢檢察官起訴書、臺灣苗栗地方
    法院判決書內容，均與黃士瑋所犯上開各罪犯行之毒品來源
    無關（見原審卷第155至166、225至271頁），已不合於前揭
    減免其刑規定之要件，原審縱未待苗栗分局函覆，即於111
    年7月28日進行審判程序，難謂有應於審判期日調查之證據
    未予調查之違法。況原審前揭審判期日，審判長於調查證據
    後，詢以「尚有其他證據請求調查？」黃士瑋及其辯護人均
    答：「沒有」，有原審審判筆錄可稽（見原審卷第315頁）
    。黃士瑋上訴意旨⑴⑵係就在原審已主張之事項，且經原判決
    論駁不採，徒憑己意再為爭辯，並非合法之第三審上訴理由
    。
　㈣刑法第59條之適用，必其犯罪之情狀，在客觀上足以引起一
    般同情，認為即予宣告法定最低度刑期尤嫌過重者，始有其
    適用；適用與否，係屬事實審法院得依職權自由裁量之事項
    ，未依該規定減輕其刑，除有違法或濫用情事，自不得執為
    提起第三審上訴之理由。原判決已於理由內說明黃士瑋本案
    販賣第三級毒品行為，如何與刑法第59條規定不合，而無該
    酌減其刑規定之適用（見原判決第5、6頁），並無不合。又
    原審前開審判期日，審判長於事實及法律辯論後，已依刑事
    訴訟法第289條第2項規定，請檢察官、上訴人及辯護人依序
    就科刑範圍為辯論，檢察官答：「請審酌被告素行及犯後態
    度及參考一審檢察官上訴意旨。」上訴人答：「請從輕量刑
    。」辯護人答：「如原審所述，請從輕量刑並給予緩刑宣告
    ，以啟自新。」等語，有前開審判筆錄可稽（見原審卷第32
    8頁）。上訴意旨⑶係對原審量刑職權之行使，及已為科刑辯
    論，徒憑己意任意指摘，並非上訴第三審之適法理由。
　㈤其餘上訴意旨，經核係置原判決所為明白論斷於不顧，仍持
    已為原判決指駁之陳詞再事爭辯，泛指其違法，難認已符首
    揭法定之第三審上訴要件。綜上，黃士瑋之上訴意旨並未依
    據卷內訴訟資料具體指摘原判決有何違背法令之情形，核與
    法律規定得為第三審上訴理由之違法情形不相適合，應認其
    上訴為違背法律上之程式，予以駁回。
三、吳奕寬部分：　　
　  本件經原審審理結果，認上訴人吳奕寬有附表編號4至10所
    載犯行，因而維持第一審論處吳奕寬共同販賣第三級毒品罪
    刑（共7罪）之判決，駁回吳奕寬此部分在第二審之上訴，
    已詳敘其調查、取捨證據之結果及憑以認定犯罪事實之得心
    證理由。從形式上觀察，並無足以影響判決結果之違法情形
    存在。吳奕寬上訴意旨並未依據卷內資料具體指摘原判決究
    有如何違背法令之情形，僅略以：細讀之餘認有判決違背法
    令情事，實難甘服等語，顯不足據以辨認原判決已具備違背
    法令之形式。揆諸首揭說明，其上訴違背法律上之程式，應
    予駁回。
據上論結，應依刑事訴訟法第395條前段，判決如主文。
中　　華　　民　　國　　111 　年　　11　　月　　17　　日
                  刑事第二庭審判長法　官  林勤純
                                  法　官  王梅英
                                  法　官  蔡新毅
                                  法　官  吳秋宏
                                  法　官  黃斯偉
本件正本證明與原本無異
                                  書記官  王麗智
中　　華　　民　　國　　111 　年　　11　　月　　22　　日